臺灣高等法院刑事裁定
110年度毒抗字第1508號
抗  告  人
即  被  告  卓訓琪




上列抗告人因違反毒品危害防制條例案件，不服臺灣桃園地方法
院110年度毒聲字第1743號，中華民國110年10月1日裁定（聲請
案號：臺灣桃園地方檢察署110年度毒偵緝字第396號、第397號
、第398號），提起抗告，本院裁定如下：
    主  文
抗告駁回。
    理  由
一、原裁定意旨略以：抗告人即被告卓訓琪因施用第一、二級毒
    品，經原審法院以110年度毒聲字第244號裁定送勒戒處所觀
    察、勒戒後，認有繼續施用毒品之傾向，爰依毒品危害防制
    條例第20條第2項後段之規定，裁定令被告入戒治處所施以
    強制戒治，其期間為6個月以上，至無繼續強制戒治之必要
    為止，但最長不得逾1年等語。
二、抗告意旨略以：被告經評估認定有繼續施用毒品傾向，惟該
    評估標準係以前科紀錄與行為表現、臨床評估、社會穩定度
    等項目加總後超過60分者，即認有強制戒治之必要，倘以單
    一前科紀錄分數即認定有強制戒治之必要，捨棄其他審酌因
    素，已與修正後毒品危害防制條例對施用毒品之「病患性犯
    人」，放寬觀察、勒戒或強制戒治之適用時機，以協助施用
    者戒除毒癮之刑事政策意旨相違，有擅斷濫權等不當之情事
    。請撤銷原裁定，另為適當之裁定云云。
三、按犯施用第一、二級毒品之罪者，檢察官應聲請法院裁定，
    令被告入勒戒處所觀察、勒戒，其期間不得逾2月；觀察、
    勒戒後，檢察官依據勒戒處所之陳報，認受觀察、勒戒人有
    繼續施用毒品傾向者，檢察官應聲請法院裁定令入戒治處所
    強制戒治，其期間為6個月以上，至無繼續強制戒治之必要
    為止，但最長不得逾1年，毒品危害防制條例第20條第1項、
    第2項後段分別定有明文。至於有無繼續施用毒品傾向之評
    估標準，乃以受勒戒人勒戒後之結果，併參酌勒戒前之各種
    情況，作為評估之依據。依法務部訂頒之「有無繼續施用毒
    品傾向評估標準評分說明手冊」，其判斷準則係以「前科紀
    錄與行為表現」、「臨床評估」及「社會穩定度」三大項合
    併計算總分，每一大項皆有靜態因子與動態因子評分，靜態
    因子分數總分在60分（含）以上者，評估為「有繼續施用毒
    品傾向」；在60分以下者，若與動態因子相加總分在60分（
    含）以上，亦為「有繼續施用毒品傾向」；相加總分不足60
    分者，評估為「無繼續施用毒品傾向」。而「前科紀錄與行
    為表現」係評估毒品犯罪相關司法紀錄、首次毒品犯罪年齡
    、其他犯罪相關紀錄、入所時尿液毒品檢驗、所內行為表現
    等因素；「臨床評估」係評估物質使用行為、合法物質濫用
    、使用方式、使用年數、精神疾病共病（含反社會人格）、
    臨床綜合評估（含病識感、動機、態度、就醫意願）等因素
    ；「社會穩定度」則係評估工作、家庭等因素。是被告有無
    繼續施用毒品傾向，係依具體個案之臨床實務及相關事證綜
    合判定，有其專業性，且衡酌強制戒治之目的，係為協助施
    用毒品者戒斷毒品之心癮及身癮所為之一種保安處分，而上
    開評估標準係適用於每一位受觀察、勒戒處分之人，具一致
    性、普遍性、客觀性，倘其評估由形式上觀察，無擅斷或濫
    權等明顯不當之情事，法院應予尊重。
四、經查：
　㈠本件被告前因施用第一、二級毒品，經原審法院以110年度毒
    聲字第224號裁定送勒戒處所觀察、勒戒後，嗣經法務部○○○
    ○○○○○附設勒戒處所評分結果：⑴前科紀錄與行為表現項目合
    計為33分（其中毒品犯罪相關司法紀錄「有，6筆」上限計1
    0分、首次毒品犯罪年齡為「21-30歲」計5分、其他犯罪相
    關紀錄「有，4筆」計8分、入所時尿液毒品檢驗為「多種藥
    物反應」計10分，上開4項靜態因子合計為33分。所內行為
    表現為「無」計0分之動態因子為0分）；⑵臨床評估項目合
    計為36分【物質使用行為：多重毒品濫用為「有，種類：海
    洛因、安非他命」計10分、合法物質濫用為「有，種類：菸
    」計2分、使用方式為「有注射使用」計10分、使用年數為
    「超過一年」計10分，上開4項靜態因子合計為32分。精神
    疾病共病（含反社會人格）為「無」計0分、臨床綜合評估
    （含病識感、動機、態度、就醫意願）評定為「中度」計4
    分，上開2項動態因子合計為4分】；⑶社會穩定度項目合計
    為7分（工作為「兼職工作：化工作業員」計2分、家人藥物
    濫用為「無」計0分，上開2項靜態因子合計為2分；入所後
    家人是否訪視為「無」計5分、出所後是否與家人同住則為
    「是」計0分，上開2項動態因子合計為5分）。以上⑴至⑶項
    目之總分合計為76分（靜態因子共計67分，動態因子共計9
    分），評定為「有繼續施用毒品傾向」，此有法務部○○○○○○
    ○○附勒戒所之有無繼續施用毒品傾向證明書及評估標準紀錄
    表附卷可稽（毒偵緝396卷第21、23頁）。此評估標準係主
    管機關，本於職權而依法訂定，其評估之項目包含「前科紀
    錄與行為表現」、「臨床評估」及「社會穩定度」等大項，
    各大項並細分靜態因子、動態因子等相關細項。並由該所相
    關專業知識經驗人士，依其本職學識就被告之各項紀錄、資
    料及觀察勒戒期間之行為表現，加以評分，其評估依據詳實
    並具有科學驗證，並非漫無標準，或僅以單一或少數項目為
    評估之依據，所得之結論由形式上觀察，並無擅斷或濫權等
    明顯不當之情事。是被告前經原審法院裁定令入勒戒處所施
    以觀察、勒戒後，既經專業評估其靜態因子分數總分在60分
    以上，評定為有繼續施用毒品傾向，自有依法施以強制戒治
    之必要，原審因而令被告入戒治處所施以強制戒治，於法並
    無不合。
　㈡被告雖執前詞，提起抗告。惟查：司法實務或醫學臨床上，
    具有毒品前科紀錄者，或因長期有機會接觸毒品，或因欲藉
    由毒品作用暫時隔絕現實環境，其反覆性、繼續性地再犯施
    用毒品犯行之機率，確實較沒有毒品前科者高，則行為人之
    前科紀錄，客觀呈現是否長期慣用毒品之事實，自屬評估其
    有無施以強制戒治之重大考量因素，故法務部將前科紀錄列
    為評估有無繼續施用毒品傾向之評分標準之一，並無不正當
    之連結，且有其專業性之考量，法院應予尊重。況法務部已
    於民國110年3月26日修正實施「有無繼續施用毒品傾向評估
    標準紀錄表」及「有無繼續施用毒品傾向評估標準評分說明
    手冊」，將其中「毒品犯罪相關司法紀錄」之計分方式修正
    為每筆（次）5分，總分上限為10分、「其他犯罪相關司法
    紀錄」之計分方式修正為每筆（次）2分，總分上限為10分
    ，已避免因前案紀錄比重過高而致使其他項目形同虛設之弊
    。是被告辯稱上開評估標準忽視其他評分項目，僅憑前科紀
    錄逕認其有繼續施用毒品傾向云云，核與現行評估標準不合
    ，尚無可採。從而，本件抗告為無理由，應予駁回。
據上論斷，依刑事訴訟法第412條，裁定如主文。
中　　華　　民　　國　　110 　年　　11　　月　　9 　　日
                  刑事第二十五庭審判長法　官  邱滋杉
                                      法　官  邱瓊瑩
                                      法　官  陳彥年
以上正本證明與原本無異。
不得抗告。
                                      書記官  彭秀玉
中　　華　　民　　國　　110 　年　　11　　月　　9 　　日